【裁判字號】    99,台上,3682
【裁判日期】    990611
【裁判案由】    妨害性自主
【裁判全文】
最高法院刑事判決            九十九年度台上字第三六八二號
上  訴  人  甲○○
上列上訴人因妨害性自主案件，不服台灣高等法院高雄分院中華
民國九十七年七月十七日第二審判決（九十七年度上訴字第九二
三號，起訴案號：台灣高雄地方法院檢察署九十五年度偵字第九
二０四號），提起上訴，本院判決如下：
    主  文
上訴駁回。
    理  由
按刑事訴訟法第三百七十七條規定，上訴於第三審法院，非以判
決違背法令為理由，不得為之。是提起第三審上訴，應以原判決
違背法令為理由，係屬法定要件。如果上訴理由書狀並未依據卷
內訴訟資料，具體指摘原判決不適用何種法則或如何適用不當，
或所指摘原判決違法情事，顯與法律規定得為第三審上訴理由之
違法情形，不相適合時，均應認其上訴為違背法律上之程式，予
以駁回。原判決維持第一審論處上訴人甲○○連續對於未滿十四
歲之女子為性交罪，處有期徒刑四年，並應於刑之執行前令入相
當處所，施以治療，其期間至治癒為止，但最長不得逾三年之判
決。駁回上訴人在第二審之上訴。係依憑：上訴人對於經由網路
與被害人Ａ女（民國八十一年一月生，為未滿十四歲之少年，姓
名年籍詳卷）相識，且在九十四年暑假期間多次帶同Ａ女返家屬
實，並參酌證人Ａ女之指證、證人○○、○○所證與原判決認定
情節相符之證詞，及卷附上訴人照片、原審勘驗筆錄（記載：經
勘驗上訴人身體特徵之結果：其眼睛正常，雙眼皮，右手腕有疤
痕《增生息肉》，前脖子上有一顆黑痣，肚臍沒有痣，左上背部
有黑色痣以及疤痕），○○婦產科診所受理疑似性侵害事件驗傷
診斷書（記載：Ａ女經檢驗結果，處女膜多處舊裂痕在三、六、
七《點》等處）、○○醫院九十六年七月十九日高市凱醫成字第
０００號函及所附鑑定書，以及九十七年三月五日高市凱醫成字
第０００號函（分別記載：上訴人暫無精神科診斷，再犯危險性
屬低再犯危險性；然其完全否認涉案，此點亦屬再犯之危險因素
，故若上訴人犯案屬實，則危險性升高，所以建議需依性侵害防
治法相關法律之規定刑前需施以身心治療或輔導教育；建議依刑
法第九十一條之一之規定令入相當處所強制治療）等證據資料，
而為論斷，已敘述其所憑之證據及認定之理由。而以上訴人否認
犯行，並辯稱：伊夜間十一、十二點許，帶Ａ女返家，只停留約
一小時，從沒過夜，且不知Ａ女未滿十四歲，Ａ女可能因為蹺課
找理由，或上訴人未為其付行動電話費才挾怨報復，誣指上訴人
與其發生性關係云云，係飾卸之詞，無足採取，在理由內依憑調
查所得證據，詳加指駁；並
說明：(一)、上訴人有四次與未滿十四歲之Ａ女發生性交行為之事
實，已據Ａ女在警詢、偵查及審理中指證在卷。又證人即被害人
同學○○於第一審法院審理中亦證稱：在Ａ女被英文老師發現身
體有異之前，即曾打電話向伊表示有與人發生性交行為等語，顯
見Ａ女並非因蹺課被發現而找理由搪塞。況觀諸Ａ女係因身體不
適未上英文課，而為老師○○發現予以追問，才說出與上訴人有
發生性交行為情事，並未於案發後主動向警方報案，可見其並非
挾怨報復上訴人始指證有與上訴人性交。
(二)、Ａ女於第一審審理中證稱：印象中（上訴人）手、肚子附近
有痣，我於警詢時形容上訴人的特徵（即手腕有疤痕，脖子附近
有小痣，肚臍附近有一顆痣）是正確等語。徵諸卷內上訴人照片
及前開法院勘驗上訴人身體結果，僅上訴人肚臍無痣、又背部的
痣並未突起部分，有所不同外，其餘均屬相同，堪信Ａ女確有與
上訴人性交而得知其部分身體特徵。至於Ａ女指證略有不符之處
，依常情Ａ女如無特別目的，應不會刻意注意其身體特徵，故其
所陳述上訴人身體特徵縱有部分不盡相符，亦可理解，不能僅因
上開枝節上之不符，遽認Ａ女所述均屬不實。(三)、證人即上訴人
之妻○○於偵查中雖證稱：上訴人在九十四年七、八月間提過Ａ
女，說這女生蠻可憐，是單親家庭，Ａ女來過我家，可是伊都在
睡覺，上訴人到房間叫伊，Ａ女就跟在上訴人後面，二次都是逗
留五分鐘，他們打完招呼後就離開，沒做什麼事云云。然Ａ女於
第一審審理中則證稱：到上訴人家裡，沒有看過上訴人的太太，
只有上訴人一人在家，上訴人都說，伊兄弟的太太與小孩都回娘
家不在，伊不認識○○等語甚明。衡以常情，上訴人之妻如果在
家，上訴人豈會深夜帶Ａ女回到家中徒增困擾。而○○所稱：上
訴人深夜帶網路上所交女友返家，其竟如置身事外？顯不合理。
是證人○○偵查中為有利上訴人之證詞，應係迴護之詞，不足為
上訴人有利認定。(四)、證人即Ａ女之導師謝俊國僅證明Ａ女在學
校上課之情形，與本案無關。更何況證人○○又證稱：（你在教
導被害人期間，Ａ女對於男女性關係是否有說謊情形？）性關係
她不會跟導師講。我沒有接到她對此事項來說謊等語，是證人○
○審理中所證，亦無從據為上訴人有利之認定之理由。從形式上
觀察，原判決並無違背法令之情形存在。上訴意旨略以：
(一)、原判決認定：上訴人犯罪地在高雄縣鳳山市，惟證人○○證
    稱：Ａ女跟伊談過，印象中她提到有到岡山網友家裡，與該
    網友發生關係，但網友是何人沒有說明等語，而上訴人並不
    住岡山。是原判決認定事實與其所採證據不符，自有採證違
    法之情形。
(二)、原審依上訴人聲請傳訊證人○○，以證明Ａ女之前是否有因
    為蹺課而說謊情形。經證人○○證稱：Ａ女在二年級轉學前
    有說謊二次，請假理由說去找媽媽，事後與他阿媽求證，才
    瞭解他去見網友等語，足證Ａ女有說謊之情形。其證詞憑信
    性自受懷疑。原判決以：○○所證僅係證明被害人在學校上
    課情形，與本案無關等語，與經驗法則相違，判決自有違誤
    。
(三)、原判決依憑Ａ女同學○○於審理中證稱：Ａ女被英文老師發
    現身體有異之前，曾打電話向伊表示與人發生性交行為等語
    ，認Ａ女並非因蹺課被發現而找理由搪塞。然九十五年一月
    間Ａ女騙英文老師說肚子痛要去保健室沒去，Ａ女當時解釋
    稱：暑假上網認識網友被性侵害，網友拿藥物給伊吃，後來
    流產，之後一直肚子痛云云。Ａ女又自陳：最後一次性行為
    後，上訴人拿一杯水給伊喝，一個多小時後下體就流血了等
    語，惟顯不可能因服用墮胎藥即迅速發生效果；依其所稱：
    其流產之後，一直肚子痛云云，竟長達四個月之久，顯係虛
    構。原判決僅憑證人○○之證詞即認Ａ女所述可採，判決即
    有不備理由之違法。(四)、Ａ女指認上訴人者係易見之外觀特
    徵，其他指證則與上訴人身體特徵不符。原判決認其證詞可
    採，有違反經驗法則及有判決理由矛盾及理由不備之違法。
    (五)、原判決依憑卷內受理疑似性侵害事件驗傷診斷書，為不
    利上訴人之認定。但與Ａ女發生性關係之網友住岡山，該診
    斷書記載Ａ女處女膜之多處舊裂傷，不能證明係與上訴人有
    關，原判決未予說明，有理由不備之違法。(六)、原判決以：
    上訴人所舉證人即證人李瑞雯前開證詞不合情理，而不予採
    取。但依常理，凌晨時分，上訴人之子女及妻子均應在家休
    息，較諸Ａ女所稱：上訴人之妻子均不在家為合於常理。原
    判決有取捨證據違背經驗法則、論理法則及有不備理由之違
    誤。(七)、Ａ女所述矛盾，如前所述，原判決予以採取，有不
    備理由及違反經驗法則、論理法則之違法等語。惟查：
    （一）取捨證據及認定事實，乃事實審法院職權之行使，其
    對證據證明力所為之判斷，苟不悖通常一般人日常生活之經
    驗，又未違背客觀上應認為確實之定則，並已敘明其何以為
    此判斷之心證理由者，即不能任意指為違法。原判決認定上
    訴人有與未滿十四歲女子性交犯行，已就相關事證詳加調查
    論列，復綜合上訴人之供述及證人Ａ女、○○、○○之證言
    ，參互斟酌判斷，資為不利於上訴人之認定，併已說明其取
    捨判斷所得心證，並就上訴人否認犯罪所辯：伊深夜帶Ａ女
    回家，其妻在家，未與Ａ女發生性關係云云，不足採信，所
    舉證人○○之證詞，係迴護之詞，同無足取，證人○○之證
    言，亦不足為有利上訴人之認定之理由，所為論斷俱有卷內
    證據資料足憑，且無悖於經驗法則、論理法則，亦無應於審
    判期日調查之證據而未予調查及判決理由不備之違法情形。
    上訴意旨無非就原審採證認事之職權行使，專憑己見，泛言
    指摘，再為事實上之爭執，並非依據卷內訴訟資料而為之具
    體指摘，自非適法之第三審上訴理由。（二）證人之陳述部
    分前後不符，或相互間有所歧異時，究竟何者為可採，法院
    仍得本其自由心證予以斟酌，非謂一有不符或矛盾，即應認
    其全部均為不可採信。而法院採信同一被害人或證人之部分
    證言時，當然排除其他部分之供詞或證言，縱未於判決理由
    內說明捨棄他部分供詞或證言之理由，仍於判決本旨不生影
    響，此與判決理由不備之情形迥異。本件原判決認Ａ女指證
    有與上訴人發生性交行為四次，係屬可採，已敘明其所憑之
    證據，並已敘明Ａ女指證上訴人之身體特徵有部分不符之處
    ，尚不足為有利上訴人之認定。並無上訴意旨所指之適用法
    則不當、理由不備之違法情形。又原判決並未採取謝俊國之
    證詞為認定上訴人犯罪之依據，乃係說明該上訴人所舉證人
    謝俊國之證言，不足為有利上訴人之認定而已，況○○關於
    所謂Ａ女稱與在岡山之網友性交云云，並不明確，且Ａ女是
    否另與住岡山之網友性交，亦與其指訴上訴人深夜帶伊回家
    時，有與之發生關係，並無矛盾。再稽之卷內資料，Ａ女父
    母離異，於案發時為國一、國二學生，年紀尚幼，對懷孕流
    產現象一知半解，因與上訴人發生性交後，對其身體及生理
    現象任意猜測，或稱流血流產；或稱：因此肚子痛云云，亦
    不足為奇。又Ａ女被害後經英文老師發覺，而通報調查始到
    醫院檢驗，距其被害時已逾四月，其檢驗之結果處女膜係舊
    傷，亦與原判決認定之事實，並無矛盾。上訴意旨徒憑己意
    ，任意指摘，顯與法律規定得為第三審上訴理由之違法情形
    不相適合。（三）其餘上訴意旨，則置原判決之明白論斷於
    不顧，或仍持原判決已說明理由而捨棄不採之陳詞辯解，再
    為事實上之爭執；或就屬於事實審法院採證認事職權之行使
    ；或就不影響於判決本旨之枝節事項，全憑己見，任意指摘
    ，難謂已符合首揭法定上訴第三審之要件。其上訴違背法律
    上之程式，應予駁回。
據上論結，應依刑事訴訟法第三百九十五條前段，判決如主文。
中    華    民    國  九十九  年    六    月   十一   日
                      最高法院刑事第三庭
                          審判長法官  林  增  福
                                法官  張  清  埤
                                法官  陳  世  雄
                                法官  何  菁  莪
                                法官  段  景  榕
本件正本證明與原本無異
                                      書  記  官
中    華    民    國  九十九  年    六    月   十八   日
                                                      K

司法院資訊處製作；財團法人民間司法改革基金會備份。
